【裁判字號】    99,抗,686
【裁判日期】    990525
【裁判案由】    返還所有權狀
【裁判全文】
臺灣高等法院民事裁定                   99年度抗字第686號
抗  告  人  甲○○○
上列抗告人因與相對人乙○○間返還所有權狀事件，對於中華民
國99年4月9日臺灣臺北地方法院99年度審訴字第1530號裁定提起
抗告，本院裁定如下：
    主      文
抗告駁回。
抗告費用由抗告人負擔。
    理      由
一、本件起訴及抗告意旨略以：伊於民國（下同）97年4月16日
    與訴外人麥寬成（下稱麥寬成）就伊所有坐落臺北市○○區
    ○○段4小段10、10-1、13、14、15、15-1、16、16-1、16-
    2地號土地9筆（下稱系爭土地），簽訂預定不動產買賣協議
    書（下稱系爭協議書），由相對人擔任見證律師，依系爭協
    議書第4條第2項約定，如伊與麥寬成未於系爭協議書簽訂後
    之30日內簽訂正式之不動產買賣契約，除經雙方書面合意延
    長期限外，系爭協議書於期滿日即97年5月16日自動解除，
    於伊將定金新臺幣（下同）5,000萬元返還麥寬成後，伊得
    向相對人取回系爭土地所有權狀正本計9紙。伊與麥寬成於
    簽訂系爭協議書後，為簽立正式之不動產買賣契約，前後磋
    商8次，詎麥寬成違反誠信原則，一方授意由弘如洋生技股
    份有限公司與伊洽談簽訂正式契約事宜，嗣竟否認上開事實
    ，並以伊與其未於系爭協議書於30日內簽立正式不動產買賣
    契約，系爭協議書已自動解除為由，另案向原法院提起訴訟
    請求伊返還定金5,000萬元，因麥寬成另涉有違反證券交易
    法之情事，且伊並無返還定金5,000萬元之義務，惟系爭土
    地之所有權狀現由相對人保管持有中，致伊無法就買賣之土
    地為有效利用，為免爭議，乃訴請判准伊將定金5,000萬元
    提存於法院後，相對人應將系爭土地之土地所有權狀正本9
    紙返還予伊。因土地所有權狀僅為證明文件，重新申請補發
    新權狀，每份行政規費為80元，且伊提起本件訴訟之訴訟標
    的並非確認土地所有權，亦非請求確定定金債權存在與否，
    伊係依據民法第767條第1項前段所有物返還請求權，請求相
    對人返還其無權占有之所有權狀，原裁定未依職權調查本件
    訴訟標的所有之客觀利益，竟核定本件訴訟之訴訟標的價額
    為5,000萬元，與民事訴訟法第77條之1第2項規定相違，顯
    有未合等語。
二、按請求交付契據之訴，係以契據文件請求權為訴訟標的，此
    項契據僅為一種證明文件，其交付請求權之價額，應斟酌原
    告因交付契據所受利益之客觀價額定之（最高法院29年上字
    第769號判例要旨參照）。經查，兩造於97年4月16日所簽訂
    之系爭協議書第3條約定付款方式為：「定金5,000萬元。雙
    方簽妥本協議書時，甲方（即麥寬成）開立面額同定金數額
    之支票乙紙交付乙方，乙方同時交付下列文件予見證律師（
    即相對人）保管：台北市○○區○○段4小段10、10-1、13
    、14、15、15-1、16、16-1、16-2地號等9筆土地，所有權
    人：甲○○○，權利範圍均為全部之土地所有權狀正本計9
    紙」、第4條特約事項第2項約定：「…前項期限內未簽妥正
    式之不動產買賣契約時，除經雙方書面合意延長期限外，本
    協議於期滿日自動解除，乙方（即抗告人）應於解除期日起
    之3日內將定金返還甲方收受後，始得向見證律師取回本書
    第3條第1項文件，乙方如有逾期返還，每日應按年利率10 %
    計算之遲延利息至履行時止。」（見原法院卷第5頁、6頁）
    ，足見依約系爭協議書自動解除，抗告人須將定金返還麥寬
    成後，始得向相對人取回系爭土地所有權狀正本，因此抗告
    人請求返還系爭土地所有權狀所受利益之客觀價額，應係返
    還予麥寬成之定金5,000萬元。從而，原裁定核定本件訴訟
    之訴訟標的價額為5,000萬元，核無違誤。抗告意旨指摘原
    裁定不當，求予廢棄，為無理由，應予駁回。
據上論結，本件抗告為無理由，爰裁定如主文。
中    華    民    國    99    年    5     月    25    日
                    民事第三庭
                        審判長法  官  林敬修
                              法  官  吳青蓉
                              法  官  黃騰耀
正本係照原本作成。
本裁定除以適用法規顯有錯誤為理由外，不得再抗告。如提起再
抗告，應於收受後10日內委任律師為代理人向本院提出再抗告狀
。並繳納再抗告費新台幣１千元。
中    華    民    國    99    年    5     月    26    日
                              書記官  潘大鵬

司法院資訊處製作；財團法人民間司法改革基金會備份。
